【裁判字號】    89,上易,2372
【裁判日期】    900227
【裁判案由】    詐欺
【裁判全文】
臺灣高等法院臺中分院刑事判決                八十九年度上易字第二三七二號
    上  訴  人
    即  被  告  庚○○
    選任辯護人  王錦昌
右上訴人因詐欺案件，不服台灣台中地方法院八十九年度易字第一五０六號中華民國
八十九年九月二十一日第一審判決（起訴案號：台灣台中地方法院檢察署八十九年度
偵字第五七七二號）提起上訴，本院判決如左：
    主  文
上訴駁回。
    事  實
一、庚○○為勝華砂石有限公司負責人，係台中縣烏溪砂石開採主要業者之一，於民
    國（下同）八十六年底出面召集烏溪砂石業者成立「中部砂石開發股份有限公司
    」，並出任第一屆董事長，從事烏溪砂石業「聯管」開採業務。因烏溪砂石開採
    從業人員，在政府大力取締非法盜採政策下，對司法心存畏懼，庚○○為了掌控
    台中縣烏溪砂石業者，乃於平時自稱與司法人員交往密切，並吹噓替人擺平官司
    等情事，使業者信以為真，乃基於意圖為自己不法所有之概括犯意：(1)、先於八
    十七年農曆春節前，庚○○得悉政府復將強力取締河川盜採業者，認有機可乘，
    竟假藉台灣台中地方法院檢察署（下稱台中地檢署）朱坤茂檢察官名義，告知砂
    石開採業者乙○○、甲○○及台中縣政府水利課河川巡防員辛○○等三人，朱檢
    察官將提報己○○、乙○○、甲○○等三人為環保流氓，辛○○也將因案予以收
    押，導致乙○○、甲○○等人疑懼，庚○○即表示可以代為疏通，隨後並向乙○○表示朱檢察官要求新台幣（下同）二百五十萬元作為擺平官司代價，乙○○等
    人因心中恐懼，乃由乙○○、甲○○等二人合議，共同籌資二百五十萬元，由乙○○親自交予庚○○收受。嗣因辛○○向台中地檢署查詢始揭穿庚○○詐騙情事
    ，乙○○乃向庚○○要求退款，庚○○見事蹟敗露，即指示不知情之妻趙素娖開
    立二百五十萬元支票（第一商業銀行帳戶、票號：ＭＢ0000000號）交予
    乙○○，乙○○因要將款分別歸還出資者，乃復要求趙女重新開立同帳戶、面額
    各為一百一十五萬元、八十五萬元及五十萬元支票三張（票號分別為：ＭＢ00
    00000號、ＭＢ0000000號、ＭＢ0000000號），由乙○○簽
    名收執，乙○○收受後將其中八十五萬元之支票交給甲○○收執兌現，另己○○
    當時因口腔癌住院治療，賄款由乙○○代墊支付，故其餘二張支票，均由乙○○
    兌領。(2)、庚○○又於八十七年農曆春節前，復假藉台中地檢署謝錫和檢察官名
    義，打電話給台中縣政府水利課河川巡防員辛○○，因辛○○不在，由其同事接
    聽，表示要傳訊台中縣石益砂石公司管理者壬○○等人，庚○○隨後即邀約壬○○於台中縣砂石業同業公會見面，偽稱謝錫和檢察官接獲檢舉函，將對壬○○所
    涉刑案嚴加偵辦，並對壬○○表示謝檢察官辦案嚴厲，其所涉刑案難以解決，致
    壬○○心生疑懼，庚○○乃吹噓其與司法人員交往密切，可代為向謝錫和檢察官
    瞭解此案，同年春節後某日，庚○○親至石益砂石公司找壬○○，偽稱謝檢察官
    將對石益砂石公司作出取締拆除之處分，而其已向謝檢察官關說疏通，只要支付
    謝檢察官所開出的二百五十萬元賄款條件，即可免遭拆除關廠命運，壬○○頗為
    疑懼與憤怨，且金額龐大無力負擔，乃向辛○○查詢，辛○○告知庚○○所言並
    非實情，壬○○始知受騙而未付款。(3)、庚○○又於同年二、三月間某日上午，
    假藉謝錫和檢察官（起訴書誤載為朱坤茂檢察官）名義，打電話予台中縣政府水
    利課人員，指稱因案將傳訊台中縣保漢砂石有限公司負責人丙○○等人，正巧為
    赴水利課洽公之丙○○聞悉，因恐涉刑案致疑懼不安，當日午後，於家中又接庚○○電話，稱台中地檢署將傳訊林女調查涉及不法情事，暗示其如願比照乙○○
    等人支付二百五十萬元予朱檢察官之前例，即可免除刑案，而當時業界盛傳將取
    締環保流氓，林女因恐遭法辦而心生恐懼，便向辛○○查證，經辛○○向台中地
    檢署查證並無此事而轉知林女，林女乃未支付二百五十萬元。嗣經朱坤茂主任檢
    察官承辦台中地檢署八十八年度他字第一○八三號國土保持案件時，認為庚○○
    涉有詐欺罪嫌，檢舉簽分他案後交由法務部調查局台中市調查站（下稱台中市調
    查站）蒐證，而查獲上情。
二、案經法務部調查局台中市調查站局移送及台灣台中地方法院檢察署檢察官自動檢
    舉偵查起訴。
    理  由
一、訊據上訴人即被告庚○○（下稱被告）對於右揭以檢察官之名義向被害人訛稱將
    予偵辦犯罪行為之事實坦承不諱，惟否認有詐欺之犯行，辯稱：因伊當選「聯管
    」的董事長，而有些砂石業者仍偷偷盜採砂石，伊是想冒檢察官之名義嚇唬該盜
    採之砂石業者，而為了演的比較逼真，才向乙○○等人索賄云云。惟查：被告右
    揭犯罪事實，業據被害人乙○○、甲○○、己○○、壬○○、丙○○等人分別在
    台中市調查站、偵查及本院指述綦詳（見他字第一三三三號偵查卷第八十九頁、
    九十二頁、九十六頁、九十七頁、一０一頁反面、一０二頁、第一二０頁反面－
    一二二頁、一三二－一三三頁；偵字第五七七二號偵查卷第六頁反面、第七頁；
    本院卷第三十四頁），並經證人趙素娖、辛○○分別在台中市調查站、偵查及本
    院證述屬實（見他字第一三三三號偵查卷第五十七－六十三頁、一一六頁反面、
    一一七頁；本院卷第三十五頁）。被告索賄之對象，除了被告所謂盜採之砂石業
    者外，尚包括執行取締盜採業務之台中縣政府水利課人員，並不限於砂石業者；
    且被告係以幫被害人向檢察官疏通、擺平官司之名義索賄，亦與被告所稱為遏阻
    盜採砂石之行為，嚇唬盜採砂石業者之目的無涉；再者，被告身為砂石業聯管開
    採業務之負責人，對於盜採砂石之業者應知可向主管單位或司法機關檢舉，被告
    不思此舉，卻以檢察官欲查辦砂石盜採業者，而其與檢察官熟識，可代為擺平官
    司之方式索賄，此舉不但破壞司法公信，且更可能造成砂石盜採業者因有人可擺
    平官司而有恃無恐，更加為所欲為，對於盜採砂石業者更無法達到嚇阻之目的。
    是被告所辯，顯係卸責之詞，不足採信。被告於本院舉證人丁○○證稱：有向被
    告質疑為何向被害人拿錢，被告回答如不這樣逼真，無法他們害怕，「聯管」無
    法作起來云云（見本院卷第五十六－五十七頁）；證人丙○○於本院證稱：關於
    伊在台中市調查站供陳情節，係聽人說起，非被告向其告知，有一男子打電話之
    事非被告所為云云（見本院卷第五十九頁），均無非事後圖卸被告刑責而為附和
    之詞，非可據為有利被告之認定。此外，復有上開支票存根影本乙份及八十七年
    三月二日被告與證人辛○○在長正砂石場辦公室談話錄音譯文乙份在卷可稽（見
    他字第一三三三號偵查卷第六十四－八十頁、第八十七頁）。綜上所述，本件事
    證明確，被告所否認與辯解無非卸責飾詞，核無可採，其犯行洵堪認定。
二、核被告所為，係犯刑法第三百三十九條第一項之詐欺取財既遂罪及同條第三項、
    第一項之詐欺取財未遂罪。被告先後多次之詐欺取財既遂與未遂犯行間，時間緊
    接，犯罪構成要件相同，顯係基於概括犯意反覆為之，為連續犯，應依刑法第五
    十六條之規定，論以詐欺取財既遂一罪，並加重其刑。原審依據上述理由，適用
    刑法第五十六條、第三百三十九條第一項，罰金罰鍰提高標準條例第一條前段，
    並審酌被告身為砂石業聯管開採業務之負責人，對於砂石盜採之行為未能妥善管
    理及善盡監督之責，反利用政府強力取締河川盜採業者之機會，向同業詐取鉅額
    款項，中飽私囊，並假冒職司打擊犯罪、舉發不法罪行之檢察官名義，連續向被
    害人詐取鉅額款項，非但使被冒用名義檢察官之清譽遭受詆毀，更嚴重破壞司法
    之威信，所犯情節固然重大，惟念及被告犯罪後尚能坦承犯行，犯罪後態度良好
    ，頗知悔改，且已將犯罪所得款項返還於被害人等一切情狀，倘遽處以公訴人具
    體求刑之有期徒刑四年，猶嫌過重，而量處被告有期徒刑二年六月之刑，以資儆
    懲。經核其認事用法俱無不合，量刑亦稱允適，被告提起上訴，猶執陳詞否認有
    詐欺犯行而指摘原判決不當，非有理由，應予駁回。
據上論斷，應依刑事訴訟法第三百六十八條，判決如主文。
本案經檢察官戊○○到庭執行職務。
中      華      民      國    九十      年      二      月    二十七    日
                                臺灣高等法院臺中分院刑事第七庭
                                      審判長法  官  林  榮  龍
                                      法  官  謝  說  容
                                            法  官  江  錫  麟
右正本證明與原本無異。
不得上訴
                                            書記官  謝  雅  惠
中      華      民      國      九十      年      三      月     五     日
                                                                        Ｄ


司法院資訊處製作；財團法人民間司法改革基金會備份。
